臺灣新北地方法院民事判決
111年度小上字第42號
上  訴  人  沈明吉  
被  上訴人  李鄭滿  

上列當事人間請求返還墊款事件，上訴人對於中華民國111年1月
11日本院板橋簡易庭110年度板小字第3843號第一審判決提起上
訴，本院判決如下：
    主  文
上訴駁回。
第二審訴訟費用新臺幣壹仟伍佰元由上訴人負擔。
    理  由
一、按對於小額程序之第一審裁判之上訴，非以其違背法令為理
    由，不得為之，民事訴訟法第436條之24第2項定有明文；又
    上訴狀內應記載上訴理由，表明：㈠原判決所違背之法令及
    具體內容、㈡依訴訟資料可認為原判決有違背法令之具體事
    實，同法第436條之25亦定有明文可參。再者，所謂判決違
    背法令，乃係指判決不適用法規或適用不當，亦為同法第46
    8條所明定，且此亦為小額事件之上訴程序所準用（民事訴
    訟法第436條之32第2項規定參照）。又若當事人以原審判決
    違背經驗法則、證據法則為理由，提起上訴者，其上訴狀或
    理由書應有具體之指摘，並揭示該經驗法則、證據法則，上
    訴狀或理由書如未依上述方式表明者，即難認為已合法表明
    上訴理由，其上訴並非合法（最高法院71年台上字第480號
    判例意旨參照）。本件上訴人提起上訴，主張原判決違反民
    事訴訟法第222條第3項明示之論理法則、經驗法則，及舉證
    責任分配錯誤，而有判決確定之事實違背法令等語。核其上
    訴理由已對原判決違背法令之情事有具體之指摘，是以上訴
    人提起本件上訴，應已具備合法要件，合先敘明。
二、次按小額程序之第二審判決，依上訴意旨足認上訴為無理由
    者，得不經言詞辯論為之，民事訴訟法第436條之29第2款亦
    定有明文。本件上訴人之上訴，依其上訴意旨已足認為無理
    由（詳後述），爰依上開規定不經言詞辯論而為判決。
三、本件上訴意旨略以：
  ㈠兩造爭點以一言蔽之，上訴人表示：請把借款新臺幣(下同)2
    萬元還給我。被上訴人表示：你所交付給我的2萬元不是借
    款，那是你允諾同意幫我支付12萬元仲介費紅包，等同是你
    答應贈與給我，所以我只是幫你轉交給仲介人員而已。
  ㈡本件一審判決僅空言原告不能舉證證明確有代墊款項之事實
    ，然被告已自承「是以沈明吉所交付之2萬元，李鄭滿僅係
    協助代沈明吉轉交…」則原告自不必為此交付的2萬元再作舉
    證，而應轉由被告來為此交付的2萬元定性及證明。是本件
    第一審判決屬舉證責任分配錯誤，且認定事實不憑證據或重
    要證據漏未斟酌，均屬違背法令。
  ㈢本件原審判決漏未斟酌論駁事證為系爭房屋買賣契約第15條
    載明「乙方(建商李鄭滿)保證產權清楚。另如涉及仲介費問
    題，乙方負貴處理及負擔全部費用」意即上訴人(原告）無
    支付仲介費用的義務。(僅是假設)若真有如被上訴人所言的
    上訴人允諾同意幫被上訴人支付12萬元仲介費紅包，則等同
    是上訴人對被上訴人的贈與，則自應由被上訴人負舉證責任
    。94年7月間上訴人有交付2萬元給被上訴人李鄭滿的事實
　　。原審判決未論及被上訴人主張「上訴人有允諾同意幫被上
    訴人支付仲介費2萬元」原審判決亦未要求被上訴人就此關
    鍵重點提出舉證說明。
  ㈣綜上，本案已經雙方多年來一再的攻防，最終爭執僅即由誰
    負舉證責任，上訴人主張：2萬元是幫聲稱經濟困難無力趕
    工的建商，為其先行墊付其應負擔的仲介費，以促其安心趕
    工交屋，所以該2萬元代墊款屬有特定使用目的之借貸，屬
    常態事實。被上訴人主張：該2萬元是上訴人買方沈明吉違
    背契約去承擔不屬於他自身的債務，允諾同意幫被上訴人負
    擔這筆（李鄭滿自已應負擔的）仲介費，等同是贈與，屬變
    態事實。
  ㈤並聲明：⒈原判決廢棄。⒉被上訴人應給付上訴人2萬元，及自
    106年6月2日起至清償日止，按年息5％計算之利息。
四、本院得心證理由：
　㈠按當事人主張有利於己之事實者，就其事實有舉證之責任，
    民事訴訟法第277條前段定有明文。民事訴訟如係由原告主
    張權利者，應先由原告負舉證之責，若原告先不能舉證，以
    證實自己主張之事實為真實，則被告就其抗辯事實即令不能
    舉證，或其所舉證據尚有疵累，亦應駁回原告之請求（最高
    法院17年上字第917號判例意旨參照）。又按取捨證據、認
    定事實屬於事實審法院之職權，若其取證、認事並不違背法
    令及經驗法則、論理法則或證據法則，即不許任意指摘其採
    證或認定不當，以為上訴理由。法院為判決時，應斟酌全辯
    論意旨及調查證據之結果，依自由心證判斷事實之真偽。但
    別有規定者，不在此限；法院依自由心證判斷事實之真偽，
    不得違背論理及經驗法則，民事訴訟法第222條第1項、第3
    項分別定有明文。而所謂經驗法則，係指由社會生活累積的
    經驗歸納所得之法則而言，凡日常生活所得之通常經驗及基
    於專門知識所得之特別經驗均屬之。另所謂論理法則，係指
    依立法意旨或法規社會機能就法律事實所為價值判斷之法則
    。苟經法院對於證據依自由心證判斷決定採信與否，並說明
    得心證之理由，應屬法院採證認事職權行使之範圍，不得指
    為違背法令。
　㈡經查，上訴人主張2萬元是幫建商，先行墊付的仲介費，以促
    其安心趕工，是該代墊款屬有特定使用目的之借貸，屬常態
    事實。而被上訴人主張，該2萬元是上訴人違背契約去承擔
    不屬於他自身的債務，允諾同意幫被上訴人負擔仲介費，等
    同贈與，屬變態事實云云，有系爭房屋買賣契約書、前履約
    給付案-起訴狀節錄、前履約給付案-準備程序筆錄節錄、前
    履約給付案-建商答辯節錄、逾期賠償另案實例-上級法院民
    事裁定為證，固非無據。惟按消費借貸，為要物契約，須以
    金錢或其他代替物之交付為構成要件，如對於交付之事實有
    爭執，自應由主張已交付之貸與人負舉證責任，此觀民法第
    474條之規定自明（最高法院79年度台上字第2722號判決意
    旨可資參照），則依上開說明，本件舉證責任既在上訴人，
    縱依被上訴人抗辯為贈與或協助代上訴人轉交為真，仍不能
    解免上訴人之舉證責任。本件上訴人先不能充足舉證自己主
    張之事實為真，則被上訴人就其抗辯事實即令不能舉證，或
    其所舉證據尚有疵累，亦應駁回上訴人之請求。是上訴人依
    消費借貸之法律關係，請求被告返還系爭代墊款項，洵屬無
    據。是原審認上訴人之舉證尚有未足，而為其敗訴之判決，
    自無違反論理法則及經驗法則可言，核其適用法令，並無違
    誤之處。更何況，事實認定、證據取捨本屬於事實審法院之
    職權，原審法院為判決時，既已斟酌全辯論意旨及調查證據
    結果為認定，自難認有何違法之處。
　㈢綜上所述，上訴人所執上訴理由，實係就原審取捨證據及分
    配舉證責任之職權行使加以指摘，且又查無何違背法令之處
    ，自無所謂判決違背法令之情事可言。上訴人執前開主張提
    起上訴求予廢棄原審判決云云，依其上訴意旨觀之，足認係
    顯為無理由，揆之前揭法條規定，爰不經言詞辯論，逕以判
    決駁回之。
五、本件第二審訴訟費用應依民事訴訟法第436條之32第1項準用
    第436條之19條第1項規定，確定其數額為1,500元，應由上
    訴人負擔。
六、據上論結，本件上訴顯無理由，依民事訴訟法第436條之29
    第2款、第436條之32第1項、第2項、第449條第1項、第436
    條之19第1項、第78條，判決如主文。
中　　華　　民　　國　　111 　年　　11　　月　　4 　　日
                民事第五庭    審判長法　官　高文淵
                                    法　官　鄧雅心
                                    法　官　連士綱
以上正本係照原本作成。
本判決不得上訴。
中　　華　　民　　國　　111 　年　　11　　月　　4 　　日
                                    書記官　游曉婷